【裁判字號】    94,訴,204
【裁判日期】    950516
【裁判案由】    偽證
【裁判全文】
臺灣宜蘭地方法院刑事判決               94年度訴字第204號
    公  訴  人  臺灣宜蘭地方法院檢察署檢察官
    被      告  甲○○
上列被告因偽證案件，經檢察官提起公訴（九十四年度偵字第八
０二號），本院判決如下：
    主  文
甲○○無罪。
    理  由
一、公訴意旨略以：被告甲○○於民國九十四年四月二十一日在
    臺灣宜蘭地方法院檢察署檢察官針對王燕增涉嫌於九十二年
    三月間起至九十三年九月間止，連續販賣毒品之案件中，以
    證人身分接受訊問時，明知其曾於九十三年九月間向王燕增
    購買毒品，竟就此部分與案情有重要關係之事項，於該署檢
    察官告知得依刑事訴訟法第一百八十一條之規定拒絕證言且
    踐行供前具結之程序後，仍虛偽陳述證稱：其未曾向王燕增
    購買毒品，其於九十三年九月五日二十二時五十六分四秒及
    同年月二十七日十五時三十三分五十九秒先後以所用之00
    00000000號行動電話與王燕增所用之000000
    0000號行動電話通話而遭警監聽所得之對話，其中談及
    之「點心」及「查埔」（臺語）係指芭樂水果等語。因認被
    告甲○○涉犯刑法第一百六十八條之偽證罪嫌。
二、公訴意旨認被告甲○○涉犯前揭罪行，無非係以：
  (一)被告甲○○自承確於九十三年九月五日二十二時五十六分四
    秒及同年月二十七日十五時三十三分五十九秒先後以所用之
    0000000000號行動電話與王燕增所用之0000
    000000號行動電話通話，且其等上開對話遭警監聽所
    得之通訊監察譯文內容，則為其與王燕增之對話內容無誤等
    語綦詳，復有經警於上開時間監聽所得之通訊監聽譯文在卷
    可稽。
  (二)被告甲○○已於偵查中自承：王燕增曾在其位於宜蘭縣員山
    鄉○○路○段二六六巷六號住處隔壁賃屋居住，因此其等二
    人熟識等語明確，足見被告甲○○與王燕增彼此交情匪淺，
    且基此即可認定在其等之對話間業有一定默契。另觀之王燕
    增於偵查中供稱：其未從事飲食業，僅偶爾至家人與友人合
    夥之火鍋店幫忙，甲○○平時不會向其談到「查埔」（臺語
    ），其並不知甲○○所謂之「查埔」（臺語）為何意；又其
    貸屋居住在甲○○隔鄰時，甲○○曾端甲○○之母所煮之稀
    飯予其作為宵夜，但其從未拿宵夜給甲○○，甲○○亦未曾
    要求其提供宵夜等語，即徵被告甲○○針對其與王燕增於
    九十三年九月五日二十二時五十六分四秒及同年月二十七日
    十五時三十三分五十九秒之對話內容所為之辯解，皆非實情
    而無可採。
  (三)被告甲○○前因施用第二級毒品安非他命之案件而經本院裁
    定送觀察、勒戒，且其亦自承一般施用毒品者稱安非他命為
    「查埔」（臺語）等語翔實，堪徵其對施用毒品者間稱呼安
    非他命之術語甚屬嫻熟。另王燕增所涉之連續販賣第一級毒
    品海洛因（下稱海洛因）及第二級毒品安非他命（下稱安非
    他命）之案件，業經臺灣宜蘭地方法院檢察署檢察官以九十
    三年度偵字第五九一號、九十四年度偵字第二一四號提起公
    訴後，再以九十四年度偵字第一一八八號、九十四年度偵字
    第一二六三號移送本院併辦，足見王燕增販賣海洛因及安非
    他命之事實甚屬明確。從而，曾施用安非他命之被告甲○○
    向販賣毒品之王燕增提及「自己要用」，王燕增則談及「查
    埔」（臺語）及「你拿１６來，我用甜的給你」等語，顯可
    認定被告甲○○與王燕增皆明知其等交談之標的係指安非他
    命甚明。
  (四)綜合前開跡證，再佐以最高法院七十六年度臺上字第五二五
    二號判決：「證人於供前或供後具結而就案情有重要關係事
    項，故為虛偽陳述，其犯罪即成立。至於其虛偽陳述，法院
    已否採為裁判或檢察官據為處分之基礎，或有無採為基礎之
    可能，皆於偽證罪之成立無影響。」及最高法院八十六年度
    臺上字第五一三三號判決：「刑法第一百六十八條規定：於
    執行審判職務之公署審判時，或於檢察官偵查時，證人、鑑
    定人、通譯於案情有重要關係之事項，供前或供後具結而為
    虛偽陳述者，為偽證罪，所謂於案情有重要關係之事項，指
    該事項之有無，足以影響於裁判之結果者而言，以抽象的危
    險為已足，自不以結果之發生為必要，則一有偽證行為，無
    論當事人是否因而受有利或不利之結果，均不影響於此罪之
    成立。」等意旨，即為公訴人認定被告甲○○涉犯刑法第一
    百六十八條偽證罪之主要論據。
三、按犯罪事實應依證據認定之，無證據不得認定其犯罪事實，
    又不能證明被告犯罪者，應諭知無罪之判決，刑事訴訟法第
    一百五十四條第二項、第三百零一條第一項分別定有明文。
    次按，認定事實所憑之證據，其為訴訟上之證明，須於通常
    一般之人均不致有所懷疑，而得確信其為真實之程度者，始
    得據為有罪之認定，倘其證明尚未達到此一程度，而有合理
    之懷疑存在時，事實審法院復已就其心證上理由予以闡述，
    敘明其如何無從為有罪之確信，因而為無罪之判決，尚不得
    任意指為違法，最高法院三十二年上字第六五七號、五十二
    年臺上字第一三００號及七十六年臺上字第四九八六號分別
    著有判例可資參照。末按，刑事訴訟法上所謂認定犯罪事實
    之證據，係指足以認定被告確有犯罪行為之積極證據而言，
    如未能發現相當證據或證據不足以證明，自不得以推測或擬
    制之方法，以為裁判之基礎，最高法院二十九年上字第三一
    ０五號及四十年臺上字第八六號分別著有判例，且認定不利
    於被告之事實，須依積極證據，苟積極證據不足為不利於被
    告事實之認定，即應為有利於被告之認定，更不必有何有利
    之證據，最高法院三十年上字第八一六號判例可資參照。合
    先敘明。
四、經查：
  (一)公訴意旨認定被告甲○○於九十四年四月二十一日在該署檢
    察官針對王燕增涉嫌於九十二年三月間起至九十三年九月間
    止，連續販賣毒品之案件中，以證人身分接受訊問時所為之
    證詞皆屬虛偽不實之主要論證，乃係被告甲○○針對警方實
    施通訊監察而監錄得悉其於九十三年九月五日二十二時五十
    六分四秒及同年月二十七日十五時三十三分五十九秒之對話
    內容所為之辯解，與王燕增就同一通訊監察監察譯文所為之
    供述相互歧異。然公訴意旨並未採信王燕增就卷附通訊監察
    譯文內容所為之供述屬實，即逕以被告甲○○針對通訊監察
    譯文所為之辯解係與王燕增供述情節不符，遽指被告甲○○
    之證詞虛妄不實，理由尚有未足。況公訴意旨認定被告甲○
    ○於九十三年九月間曾向王燕增購入安非他命之情，亦未在
    該署檢察官認定王燕增另涉販賣海洛因及安非他命案件之犯
    罪事實中，此經本院調閱上開卷宗審閱無誤，是公訴意旨於
    另案中既無法認定王燕增確有販賣毒品予被告甲○○之行為
    ，卻又指被告甲○○關於通訊監察譯文中所謂之「點心」及
    「查埔」（臺語）係指芭樂水果之證言不實，論理亦非充足
    ，本院自難率予認定被告甲○○所為與王燕增供述不符之證
    言，係屬虛構之不實事項。
  (二)按刑法第一百六十八條之偽證罪，係以證人於案情有重要關
    係之事項，故意為虛偽之陳述為構成要件之一，而所謂「虛
    偽之陳述」，必須行為人以明知不實之事項，故為虛偽之陳
    述，始為相當。依此觀諸公訴意旨援引之各該證據，並無積
    極證據可資證明被告甲○○就其所見所聞之事項，主觀上已
    有故意為不實證述之犯意，且在客觀上於具結後為虛偽不實
    之證詞。從而，公訴意旨既認王燕增所辯未販售安非他命予
    被告甲○○之情詞不足採信，又指被告否認曾向王燕增購入
    安非他命之辯解亦無可採，卻逕引王燕增針對通訊監察譯文
    所為之辯解，係與被告甲○○不同之結果，遽指被告甲○○
    於具結後為虛偽不實之陳述，理由尚有不足，且乏積極證據
    可資證明被告甲○○具有故意就案情有重要關係之事項，於
    具結後為虛偽不實陳述之主觀犯意，及客觀上已為虛偽不實
    陳述之事實。本件因遍觀全卷事證，仍無法就被告甲○○所
    涉之偽證犯行，達到一般人無懷疑且得確信之程度，基於禁
    止推定罪狀之法則，確保國家刑罰權之正確行使之目的，再
    經本院復查亦無其他直接證據抑或間接證據可資證明或補強
    被告甲○○確有如公訴意旨所稱之犯嫌，揆諸首揭判例意旨
    及法條規定，因被告甲○○之犯罪嫌疑咸有不足，不能證明
    其犯罪，爰依法為被告甲○○無罪之諭知。
據上論斷，應依刑事訴訟法第三百零一條第一項前段，判決如主
文。
本案經檢察官賴慶祥到庭執行職務
中    華    民    國    95    年    5     月    16    日
                  刑事第三庭審判長法  官  黃永勝
                                  法  官  林楨森
                                  法  官  陳嘉年
以上正本證明與原本無異。
如不服本判決應於收受本判決後10日內向本院提出上訴書狀，其
未敘述上訴理由者，並得於提起上訴後10日內向本院補提理由書
狀(均須按他造當事人之人數附繕本)「切勿逕送上級法院」。
                                  書記官  林嘉萍
中    華    民    國    95    年    5    月    18    日


司法院資訊處製作；財團法人民間司法改革基金會備份。
